臺灣板橋地方法院刑事判決　　　　　　　　　　　　　九十一年度易字第二六一號
　　公　訴　人　臺灣板橋地方法院檢察署檢察官
　　被　　　告　乙○○
右列被告因贓物等案件，經檢察官提起公訴（九十年度偵字第八一七五號），本院判
決如左：
    主  文
乙○○連續意圖為自己不法之所有，而侵占離本人所持有之物，處罰金伍佰元，如易
服勞役，以參佰元折算壹日；又收受贓物，處拘役伍拾日，如易科罰金，以參佰元折
算壹日。
    事  實
一、乙○○曾於民國（下同）七十一年間因妨害風化案件，經本院於七十三年四月二
    十五日以七十一年度易字第一七九四號判決有期徒刑六月確定，並於七十三年七
    月十八日易科罰金執行完畢（尚不構成累犯）。其基於為自己不法所有之意圖，
    及侵占離本人所持有物之概括犯意，先於八十九年十二月間某日，在臺北縣樹林
    市○○路電信局土地公廟之廁所內，見由不詳人置於該處，分屬丙○○於八十九
    年八月間，在臺北縣三峽鎮恩主公醫院附近失竊之健保卡一張、量販店卡一張，
    及戊○○於八十九年八月間，在上揭恩主公醫院附近失竊之車號ＭＦＩ－八五五
    號及ＧＢＲ－五四一號機車行車執照各一張、保險卡二張，為離本人所持有之物
    ，竟將之拾起，全數占為己有；乙○○復於九十年二月間某日，在其位於臺北縣
    樹林市○○街四十二巷十五號之二住處樓下，見不詳人置於該處，屬甲○○所有
    ，於八十九年十二月底，在臺北縣中和市○○路一四三巷二十七弄一號前失竊之
    黑色記事簿一本，為離本人所持有之物，竟承前侵占之概括犯意，將之拾起侵占
    入己。
二、乙○○另於九十年二月間某日晚間十時許，在臺北縣樹林市○○街之夜市內，知
    悉姓名、年籍不詳、綽號「阿國」之成年男子，為抵償債務所交付之摩托羅托牌
    、內碼為0000－0000－0000－000－0折疊式行動電話機一支，
    為來路不明之物（所有人丁○○，於九十年一月十八日上午九時許，在臺北縣板
    橋市○○街三六九巷五十八弄前，置於車內遭竊），竟為貪小利而予收受，繼而
    插入其自行向遠傳電信股份有限公司（下稱遠傳電信公司）申用之000000
    0000號之ＳＩＭ使用。
三、嗣經警循線於九十年四月二十六日晚間七時三十分，在臺北縣樹林市○○街四十
    二巷附近，查獲乙○○，並於其所騎乘之車號ＵＹＮ－七九五號機車置物箱內，
    扣得上揭丁○○所有之行動電話機一支、甲○○失竊之黑色記事簿一本、丙○○
    失竊之健保卡、量販店卡各一張、戊○○失竊之機車行照、保險卡各二張，始偵
    知上情。
四、案經被害人丙○○、戊○○、甲○○、丁○○訴請臺北縣警察局板橋分局報請臺
    灣板橋地方法院檢察署檢察官偵查起訴。
    理  由
一、侵占部分：
（一）、訊據被告乙○○固坦承於上揭時地，拾獲告訴人丙○○、戊○○及甲○○遭
        竊之證件或記事簿，惟矢口否認有何侵占遺失物之犯行，辯稱；渠因一時疏
        忽，忘記送到警察局云云（詳參偵查卷第五頁反面九十年四月二十七日警訊
        筆錄、第四十一頁反面九十年五月二十一日訊問筆錄、本院九十一年一月二
        十九日審判筆錄）。
（二）、經查，告訴人丙○○於警訊時指證：「是於八十九年八月時，在三峽鎮恩主
        公醫院附近遭竊，內有約新臺幣一萬元左右及健保卡、量販卡等物．．．」
        （詳參偵查卷第九頁九十年四月二十六日警訊筆錄）；告訴人戊○○於警訊
        時指訴：「是於八十九年八月間，在三峽鎮恩主公醫院附近遭竊，內有行照
        『機車』兩張、機車保險卡兩張等物，．．．」（詳參偵查卷第十頁九十年
        四月二十六日警訊筆錄）；而告訴人甲○○亦於警訊時指明：「是於八十九
        年十二月底，我所有計程車停置在中和市○○路一四三巷二十七弄一號前，
        遭竊取車內零錢約一仟多元及記事簿等車內雜物。．．．」（詳參偵查卷第
        八頁九十年四月二十六日警訊筆錄），並有贓物認領保管單共三件、及告訴
        人丙○○失竊之健保卡、量販店卡影本各一張、告訴人戊○○失竊之車號Ｇ
        ＢＲ－五四一號及ＭＦＩ－八五五號機車行車執照影本各一張、保險卡影本
        二張在卷可稽，足見被告確實持有告訴人丙○○、戊○○及甲○○失竊而屬
        離本人所持有之上揭證件、記事簿等物。
（三）、又查，被告曾於檢察官訊問時自承：「那是我去年在樹林大安路撿到一個皮
        包，裡面就有這些東西，該皮包除了上開物品外，另外還有一些名片，我只
        有將證件、筆記本從皮包內拿出來，並無將皮包一併拿走」（詳參偵查卷第
        三十四頁九十年四月二十七日訊問筆錄），顯見被告撿拾扣案證件時，已擇
        樣選取，倘被告無為自己不法所有之意圖，自可將皮包整個拾起，憑藉皮包
        內之證件，循線歸還失主；況被告分別於八十九年八月間及九十年二月間拾
        獲告訴人丙○○、戊○○及甲○○之失物，遲至九十年四月二十六日為警查
        獲時，猶置於其使用之機車置物箱內，並未主動交與警察或歸還失主，益證
        其侵占犯行明確。其所辯應屬諉卸之詞，無足可採。事證明確，被告犯行洵
        堪認定。
二、收受贓物部分：
（一）、訊據被告固坦承於前揭時地，收受由綽號「阿國」之成年男子所交付之摩托
        羅拉牌行動電話機，惟矢口否認有何收受贓物之罪行，辯稱：「阿國」將該
        行動電話機交付與渠，作為抵償約一、二萬元債務之用云云。
（二）、經查，告訴人丁○○於警訊時指訴：「是於九十年元月十八日九時許，在板
        橋市○○街三六九巷五十八弄口，我的行動電話0000000000號『
        摩托羅拉牌』一具及刑警證、警徽、現金新臺幣五萬元、支票一張置放於車
        內被偷。當時我未報案，因為我的行動電話亦被竊賊偷走，所以我請電信警
        察協助幫忙我查詢我所被偷之行動電話0000000000號．．．」（
        詳參偵查卷第七頁九十年四月二十六日警訊筆錄）；而警方於九十年四月二
        十六日晚間七時三十分，在被告住處樓下巷道查獲被告使用車號ＵＹＮ－七
        九五號機車置物箱內，藏放有告訴人丁○○失竊之行動電話機，此據被告於
        警訊時供承不諱（詳參偵查卷第四頁反面九十年四月二十七日警訊筆錄）；
        又被告收受前揭行動電話機後，插入自行申用之0000000000號Ｓ
        ＩＭ卡，對外通話使用，此亦有遠傳電信股份有限公司風險管制中心函文及
        所附之通聯紀錄一件附卷可佐，堪認被告持有告訴人丁○○失竊之前揭行動
        電話機。
（三）、又查，被告自承「阿國」在九十年三月間左右，在臺北縣樹林市夜市交給渠
        時，只有給行動電話機及電池，其他配備都沒有給等語（詳參本院九十一年
        一月二十九日審判筆錄），倘該行動電話機來源正當，何以「阿國」無法提
        出原廠保證書及其他相關配件一併交與被告？且未約定還款時間取回該行動
        電話機？足見被告為貪小利，知悉該行動電話機來源不明，猶與予收受，其
        所辯不知為贓物云云，顯係諉卸之詞，無足可採。事證明確，被告犯行洵堪
        認定。
三、按被告乙○○撿拾告訴人丙○○、戊○○及甲○○失竊之證件及筆記簿，未歸還
    失主，反據為己有，核其所為，係犯刑法第三百三十七條侵占離本人所持有之物
    罪；又被告知悉為來源不明之行動電話機，猶收受使用之，核其所為，係犯刑法
    第三百四十九條第一項收受贓物罪。其先後二次侵占犯行，時間緊接，所犯係構
    成要件相同之罪，顯係基於概括犯意反覆為之，應論以連續犯一罪，並加重其刑
    。而被告所犯上揭連續侵占離本人所持有之物及收受贓物罪行，犯意各別，行為
    互殊，應予分論併罰。爰審酌被告曾有妨害風化前科，此有臺灣高等法院檢察署
    刑案紀錄簡覆表一件附卷可佐，其犯罪動機、目的、手段、侵占離本人所持有物
    及收受贓物，對失主追回贓物增添困難程度及其犯罪後之態度等一切情狀，分別
    量處如主文所示之刑，並就判處罰金刑部分諭知易服勞役之折算標準，且就判處
    拘役部分，諭知易科罰金之折算標準。
據上論斷，應依刑事訴訟法第二百九十九條第一項前段，刑法第五十六條、第三百三
十七條、第三百四十九條第一項、第四十一條第一項前段、第四十二條第二項，罰金
罰鍰提高標準條例第一條前段、第二條，判決如主文。
本案經檢察官蔡顯鑫到庭執行職務
中　　華　　民　　國　　　九十一　　　年　　　二　　　月　　　六　　　日
                                      臺灣板橋地方法院刑事第二庭
                                          法　官  高　　玉　　舜
右正本證明與原本無異。
如不服本判決，應於判決送達後十日內，向本院提出上訴狀。
                                          書記官  田　　世　　杰
中　　華　　民　　國　　　九十一　　　年　　　二　　　月　　　七　　　日
附錄本案論罪科刑法條全文：
中華民國刑法第三百三十七條 (侵占遺失物罪)
意圖為自己或第三人不法之所有，而侵占遺失物、漂流物或其他離本人所持有之物者
，處五百元以下罰金。
中華民國刑法第三百四十九條
收受贓物者，處三年以下有期徒刑、拘役或五百元以下罰金。
搬運、寄藏、故買贓物或為擔保者，處五年以下有期徒刑、拘役或科或併科一千元以
下罰金。
因贓物變得之財物，以贓物論。
